【裁判字號】    97,交聲,145
【裁判日期】    971222
【裁判案由】    違反道路交通管理處罰條例聲明異議
【裁判全文】
臺灣新竹地方法院交通事件裁定         97年度交聲字第145號
原處分機關  交通部公路總局新竹區監理所
即移送機關
異  議  人  甲○○
即受處分人
上列異議人即受處分人因違反道路交通管理處罰條例案件，對於
交通部公路總局新竹區監理所於97年 3月19日所為之竹監自字第
裁00-000000000號處分，聲明異議，本院裁定如下：
    主  文
異議駁回。
    理  由
一、原處分意旨略以：異議人即受處分人甲○○於民國96年 8月
    12日下午3時25分許，駕駛吳家翔所有車號0359-HM號自用小
    客車在新竹縣中豐路新興街口處，因「闖紅燈」為警攔停掣
    開竹縣警交字第 E00000000號違反道路交通管理事件通知單
    （下稱舉發單）舉發並移送原處分機關列管，惟查本案異議
    人所持普通小型車駕駛執照業於92年 7月18日易處吊銷處分
    而逕行註銷，原處分機關本於職權於96年 8月27日以竹監營
    字第 506019099號舉發單舉發異議人「駕駛執照業經註銷仍
    駕駛小型車」，並通知異議人應於96年 9月27日前到案聽候
    裁決或陳述意見，然異議人未於期限到案陳述意見或聽候裁
    決，遂依道路交通管理處罰條例第21條第 1項第4款、第4項
    之規定，裁處其罰鍰新臺幣（下同）12,000元，並扣繳駕照
    等語。
二、聲明異議意旨略以：異議人於上開時、地駕駛上開車輛為警
    認有行經有燈光號誌管制之交岔路口闖紅燈之行為，異議人
    對此部分並不異議，且已依規繳納在案；惟異議人於97年 4
    月 4日收受轉來之乙張裁決書，指稱異議人於上開時、地有
    「駕駛執照業經撤銷仍駕駛小型車」之違規行為，然異議人
    於何時？因何事？被註銷駕駛執照一無所悉，且異議人因工
    作關係常年未居住於戶籍地址，從未接獲通知，是原處分顯
    有違法不當，爰請求本院撤銷原處分。
三、按「受處分人，不服第 8條主管機關所為之處罰，得於接到
    裁決書之翌日起20日內，向管轄地方法院聲明異議。」，道
    路交通管理處罰條例第87條第 1項定有明文；次按處理違反
    道路交通管理事件，有關文書送達之程序，依行政程序法之
    規定，違反道路交通管理事件統一裁罰基準及處理細則第 5
    條定有明文。又送達，於應受送達人之住居所、事務所或營
    業所為之，於應送達處所不獲會晤應受送達人時，得將文書
    付與有辨別事理能力之同居人、受僱人或應送達處所之接收
    郵件人員，行政程序法第72條第1項前段、第73條第1項亦分
    別定有明文。第按汽車駕駛人，駕駛執照業經吊銷、註銷仍
    駕駛小型車或機器腳踏車，處 6,000元以上12,000元以下罰
    鍰，並當場禁止其駕駛，道路交通管理處罰條例第21條第 1
    項第4款亦定有明文。
四、異議人雖辯稱伊很少住在新竹縣竹東鎮○○路○段137號12樓
    ，大部分都住在外地，只有其子住於該處，惟其亦住不久，
    房子大部分都空著云云。惟查：
（一）異議人甲○○自91年 3月21日即遷入新竹縣竹東鎮○○路
      ○段137號12樓之戶籍地址，且於92年6月5日仍設籍於該址
      ，此有新竹縣竹東鎮戶政事務所97年11月 3日竹縣東戶字
      第0970002231號函及異議人戶籍謄本各 1紙在卷可稽（見
      本院卷第39、40頁）。又異議人於本院調查時供稱伊很少
      回去那裡住，頂多是回去看看有無信件，住1、2天就走了
      ，且供稱於92年 6月間長春路房子之管理費，若有遇到管
      理員即繳，若未遇到就沒有繳，有時候是其子去繳的等語
      （見本院卷第30頁），異議人雖少住於該處，然其偶爾亦
      會回該處領取信件，且其子當時尚住於該處，並由其子繳
      納管理費，是該處當時仍為異議人之住所可以認定。
（二）又異議人前因於91年11月29日上午 8時45分許，駕駛車號
      GJ-0358號自小客車，行經新竹縣東寧路1段，有「汽車行
      駛於道路上，其汽車駕駛人未繫安全帶」之違規行為，故
      依道路交通管理處罰條例第31條第 1項規定，於92年6月2
      日裁處異議人罰鍰1,500元，如逾期不繳納，自92年7月 3
      日起易處吊扣駕駛執照2個月，並限於92年7月17日前繳送
      ，未繳送駕駛執照者，自92年 7月18日起易處吊銷，並逕
      行註銷駕駛執照，此有交通部公路總局新竹區監理所92年
      6月2日竹監自字第駕裁50-E00000000號裁決書在卷可憑，
      於92年6月5日合法送達於上址，並由其受雇人即大廈管理
      員余國華收受，有中華民國郵政掛號郵件收件回執 1紙附
      卷可按（見本院卷第11頁），是該處分繼續有效，自不待
      言，然異議人並未於92年 7月17日繳送駕駛執照，原處分
      機關92年7月18日逕行註銷異議人普通小型車駕駛執照（
      見本院卷第12頁），於法並無違誤。
（三）再異議人確於96年8月12日下午3時25分許，駕駛吳家翔所
      有車號 0359-HM號自用小客車在新竹縣中豐路新興街口處
      ，有「闖紅燈」之違規行為，有新竹縣警察局竹縣警交字
      第 E00000000號舉發單在卷可參（見本院卷第13頁），且
      為異議人所不否認，並業已繳納罰鍰結案（見本院卷第 3
      頁聲明異議狀所自承），是異議人確於上開時、地有「駕
      駛執照業經撤銷仍駕駛小型車」之違規行為堪可認定。
五、綜上所述，異議人確有為上開違規行為，已堪認定，異議人
    所辯均不足採，則原處分機關依道路交通管理處罰條例第21
    條第1項第4款之規定，裁處其罰鍰12,000元，並扣繳駕照，
    核無違誤，本件異議人之異議為無理由，自應將其異議駁回
    。
六、另按97年7月28日所修正、同年9月1日施行之道路交通管理
    處罰條例第65條第2項規定：「於95年6月30日前，10年內，
    汽車所有人、駕駛人因違反前項第3款修正前罰鍰不繳納，
    經易處吊銷汽車牌照或駕駛執照者，得於5年內繳清罰款後
    ，申請核發。」，是異議人尚得向原處分機關繳清上開罰鍰
    後，申請核發汽車駕駛執照，併此指明。
七、據上論斷，應依道路交通案件處理辦法第19條，裁定如主文
    。
中    華    民    國    97    年    12    月    22    日
                  交通法庭    法  官  黃美盈
以上正本證明與原本無異。
如不服本裁定，應於裁定送達後5 日內向本院提出抗告狀。
中    華    民    國    97    年    12    月    22    日
                              書記官  吳美雲


司法院資訊處製作；財團法人民間司法改革基金會備份。
